【裁判字號】    98,訴,1261
【裁判日期】    981028
【裁判案由】    毒品危害防制條例
【裁判全文】
臺灣板橋地方法院刑事判決              98年度訴字第1261號
公  訴  人  臺灣板橋地方法院檢察署檢察官
被      告  乙○○
選任辯護人  李尚澤律師
上列被告因毒品案件，經檢察官提起公訴（97年度偵字第29493
號），本院判決如下：
    主  文
乙○○意圖供製造毒品之用，而栽種大麻，處有期徒刑參年。
扣案如附表編號壹一、貳一之物，均沒收銷燬之；編號壹二之物
，均沒收之。
    事  實
一、乙○○明知大麻為毒品危害防制條例管制規範之第2 級毒品
    ，不得栽種，竟意圖供製造第2 級毒品大麻之用，接續於民
    國（下同）97年6 月間某日起迄同年10月13日間，將自weed
    seed網站以新臺幣（下同）1,500 元郵購方式購得之大麻種
    子11顆（買10送1 ）於其位於臺北縣永和市○○街28巷3 號
    之租屋處內，將上開大麻種子分別以盆栽方式栽種，並以日
    照燈、除濕機及高壓燈管等相應設備，培育栽種大麻。迄至
    同年10月13日下午5 時5 分許，經警盤查自願同意搜索發現
    於上址已培育種植出大小不一之大麻共7 株，並扣得如附表
    編號壹之物件；同日晚間6 時35分許，經乙○○同意至其位
    於臺北縣永和市○○路107 號3 樓住所搜索，並扣得如附表
    編號貳之物件，因悉上情。
二、案件來源：臺北縣政府警察局永和分局移由臺灣板橋地方法
    院檢察署檢察官偵查起訴。
    理  由
一、關於證據能力部分：
    按被告以外之人於審判外之言詞或書面陳述，除法律有規定
    者外，不得作為證據，刑事訴訟法第159 條第1 項固定有明
    文。惟被告以外之人於審判外之陳述，雖不符同法第159 條
    之1 至之4 之規定，而經當事人於審判程序同意作為證據，
    法院審酌該言詞陳述或書面陳述作成時之情況，認為適當者
    ，亦得為證據；當事人、代理人或辯護人於法院調查證據時
    ，知有第159 條第1 項不得為證據之情形，而未於言詞辯論
    終結前聲明異議者，視為有前項之同意，此觀同法第159 條
    之5 規定甚明。查本件被告、檢察官於本院程序進行中，均
    未就證據能力提出爭執，且迄於言詞辯論終結前，亦未就本
    院所調查之證據主張有刑事訴訟法第159 條第1 項不得為證
    據之情形，應認均已同意得作為本案之證據。從而，下述證
    據資料縱有屬傳聞證據，或且不符刑事訴訟法第159 條之1
    至之4 之規定者，經本院審酌各該證據資料作成時之一切客
    觀情況，認無不適當情事，均認有證據能力，合先敘明。
二、訊據被告乙○○坦承上述公訴所指犯行，而扣案之大麻7 株
    ，係被告於承租臺北縣永和市○○街28巷3 號之房屋供作栽
    種而以如上相應之設備等栽種培育所得情形，已據被告乙○
    ○於警、偵訊暨本院中之供述明確，互核相符；被告係承租
    臺北縣永和市○○街28巷3 號之房屋事實部分，亦據證人宗
    樹敏於警詢證述明確在卷，並有該處房屋租賃契約書1 份可
    佐。又扣案之植株7 株，扣案之大麻乾葉3 包，大麻種子4
    顆經檢測結果含第2 級毒品大麻成分，有法務部調查局濫用
    藥物實驗室調科壹字第09723043640 號鑑定書1 份可稽；此
    外，復有扣案如附表所示之各該物件暨現場查獲全情照片35
    張等，可供憑據。是被告如上自白，核與事實均屬相符，應
    堪採信，據上，被告犯行，可以被認定，應予以定罪處罰。
三、按大麻為毒品危害防制條例所規定之第2 級毒品，同條例第
    2 條第2 項第2 款定有明文。核被告乙○○所為，係犯毒品
    危害防制條例第12條第2 項之意圖供製造毒品之用而栽種大
    麻罪；其持有大麻種子之低度行為為栽種大麻之高度行為所
    吸收，不另論罪。被告意圖製造毒品而栽種大麻，行為雖然
    可議，然其栽種大麻並無證據證明係具有販賣之意圖，而栽
    種於本身租屋處所，與一般大規模栽種大麻之行為，顯然有
    別，所涉犯罪情節尚屬輕微，如量以最低度之法定本刑5 年
    以上有期徒刑，尚嫌過重，情輕法重，衡情顯可憫恕，爰依
    刑法第59條之規定酌減其刑；至被告於準備程序時主張有精
    神狀態疑義而有不罰或減輕其刑等乙節，本院經循據被告之
    聲請，先職權函調被告於國防醫學院三軍總醫院精神科之病
    例材料齊全後，併送請具有精神鑑定專業職能之財團法人亞
    東紀念醫院就被告之精神狀態或心智等作出鑑定結論略以：
    朱員之精神科臨床診斷為循環情緒障礙症、成人注意力缺失
    過動症以及疑似反社會人格違常，並常因外在刺激而有情緒
    失控或自傷傷人之行為，雖然如此，其對於現實事務之理解
    以及判斷，並未因此而有所減損，此次犯行，朱員選擇將大
    麻栽種於租屋處，足見其對於大麻之非法性有一定之了解，
    並未因其精神狀態而有所扭曲，因此，朱員於案發時其辨識
    其行為違法或依其辨識而行為之能力並無顯著降低等情，此
    有該醫院98年7 月8 日之鑑定材料在卷可悉，是被告此一部
    份之主張，本院綜合全卷查悉，並無從為其有利之認定，併
    此敘明。爰審酌被告素無前科，有本院98年10月14日言詞辯
    論終結日查悉之臺灣高等法院被告前案紀錄表在卷可稽，品
    行非惡，犯後坦承犯行，態度良好，其所栽大麻植株雖尚未
    至完足收成階段，行為雖然確有不當，惟念其所栽種大麻植
    株數量尚少非屬巨數，因一時失慮誤觸法網，兼衡其犯罪之
    動機、目的、手段及其智識程度等一切情狀，酌情寬容量處
    如主文所示之刑。扣案如附表編號壹一、貳一之物，均為查
    獲之第2 級毒品，應不問是否屬於犯人所有，均應依毒品危
    害防制條例第18條第1 項前段之規定宣告沒收並銷燬之；編
    號壹二之物，均係被告所有，供栽種大麻所用之物，業據其
    陳明在卷，爰依毒品危害防制條第19條第1 項之規定，諭知
    沒收之，至編號貳二之物，查其物的特質，核與本件犯行，
    並無關聯，應不為沒收之宣告，附帶說明。
據上論斷，應依刑事訴訟法第299 條第1 項前段，毒品危害防制
條例第12條第2 項、第18條第1 項前段、第19條第1 項，刑法第
11條前段、第59條，判決如主文。
本案由檢察官甲○○、丙○○提起公訴，經檢察官黃佳權到庭執
行職務。
中    華    民    國    98    年    10    月    28    日
                  刑事第5 庭審判長法  官  李釱任
                                  法  官  謝梨敏
                                  法  官  黎錦福
以上正本證明與原本無異。
如不服本判決應於收受本判決後10日內向本院提出上訴書狀，上
訴書狀應敘述具體理由。上訴書狀未敘述上訴理由者，應於上訴
期間屆滿後20日內補提理由書狀於本院 (均須按他造當事人之人
數附繕本 )「切勿逕送上級法院」。
                                  書記官  蔡麗春
中    華    民    國    98    年    10    月    28    日
..........................................................
附表：
壹、在臺北縣永和市○○街28巷3 號之租屋處查扣之物件：
一、大麻7 株、大麻乾葉1 包（毛重96.3公克、淨重83.91 公克
    ），大麻種子4 顆。
二、栽種大麻所用之日光燈6 盞、高壓鈉燈1 盞、除濕機1 台、
    變壓器1 台。
貳、在臺北縣永和市○○路107 號3 樓住所搜索扣得之物件：
一、大麻乾葉2 包（1 包毛重8.82公克、淨重4.98公克；1 包毛
    重12.76 公克、淨重7.81公克）；
二、捲煙紙1 包及捲煙器1 組。
附錄論罪法條：
毒品危害防制條例第12條
意圖供製造毒品之用，而栽種罌粟或古柯者，處無期徒刑或7 年
以上有期徒刑，得併科新臺幣7 百萬元以下罰金。
意圖供製造毒品之用，而栽種大麻者，處5 年以上有期徒刑，得
併科新臺幣5 百萬元以下罰金。
前二項之未遂犯罰之。


司法院資訊處製作；財團法人民間司法改革基金會備份。
